【裁判字號】    90,交抗,69
【裁判日期】    901130
【裁判案由】    聲明異議
【裁判全文】
臺灣高等法院臺南分院刑事裁定            九十年度交抗字第六九號  Ａ
      抗  告  人
      即受處分人  甲  ○  ○
右列抗告人因違反交通管理處罰條例案件，不服臺灣台南地方法院中華民國九十年十
月二十九日裁定（九十年度交聲字第二一七號）提起抗告，本院裁定如左：
      主      文
抗告駁回。
      理      由
一、抗告意旨略以：抗告人雖然在舉發單所述時間、地點騎機車經過，但並無闖紅燈
    行為，原裁定僅憑警員周政宏不實描述為依據，認定抗告人有闖紅燈行為。但本
    件抗告人與警員應處於平等地位，且舉發警員當時並無拍照存證，亦無攔截抗告
    人停車，舉發警察應自備交通工具及攝影器材，但均未見其有何行使，僅憑口述
    可能「看走眼」而有誤，自不能僅憑其指述認定抗告人違規，而無任何補強證據
    。請撤銷原裁定，另為適法裁定。
二、法院受理交通異議案件，乃是對於交通舉發行政處分審查其是否違法，本質上屬
    於行政爭訟過程，與普通法院審理刑事案件之原則不同。其舉證責任之原理，非
    如刑事案件中，應超越任何合理懷疑始可為有罪判決者之嚴格程度。其舉證責任
    之原理，應與民事訴訟相類似，除有特別規定外，基本上準用民事訴訟法，由國
    家機關與人民二造，各自履行其主觀之舉證責任，在過程中各自提出證據；若窮
    盡各種證據方法，待證結果仍有不明時，則由客觀之舉證責任危險分配原則，決
    定國家機關與人民二造何人應受敗訴危險。此參酌行政訴訟法第一百三十六條規
    定準用民事訴訟法第二百七十七條自明。
三、經查：
（一）原裁決機關交通部公路局嘉義區監理所台南監理站，裁決抗告人甲○○闖紅燈
      並拒絕停車接受稽查逃逸，乃引據舉發單為證。原審法院亦傳訊舉發本件違規
      事件之台南縣警察局永康分局警員周政宏，到庭結證稱：「是我告發的，當時
      我與另一警員執行勤務，是在小東及忠義路Ｔ字型路口，他是直行由西向東，
      我停在路邊，紅燈亮起就看到他機車闖紅燈，我們走到慢車道鳴笛指揮攔他，
      他不理會我們，就過去了，我們是在他前方攔他，我認為他有看到我們。」（
      原審卷第十五頁）等語，參諸執勤警員係依法執行公務，與異議人並不相識，
      素無怨隙，苟非實情，自無須恣意誣攀之理。而且警員執行公務本身受行政懲
      處責任之監督，到庭具結作證更以刑罰擔保其真實性，警員應無甘冒行政懲處
      及刑法偽證罪責任而刻意誣陷之必要。因此，可信賴警員周政宏證言為真實。
（二）抗告人雖一再爭執舉發警員可能「看走眼」誤記其違規；然舉發告發單上已記
      載「車牌號碼ＭＺＫ七一七號、（光陽、紅）男生，戴黑色安全帽」等駕駛人
      特徵，核與抗告人在原審中自承「我機車是光陽紅色，我有一頂黑色安全帽，
      我有經過該處」（原審卷第十四頁）等語相符。警員之舉發程序，合於違反道
      路交通管理事件統一裁罰標準及處理細則第二十三條第一項第一款、第二項：
      汽車闖紅燈或平交道，當場不能或不宜攔截製單舉發者，得逕行舉發之，逕行
      舉發，應記明車輛牌照號碼、車型等可資辦明之資料，查明汽車所有人姓名或
      名稱、住址，並以該汽車所有人為被通知人製單舉發之規定。堪信告訴人一再
      爭執警員「看走眼」云云，殊無可採。
（三）抗告人另以自己與警員應處於平等地位，且並無拍照存證之輔佐證據，不能僅
      憑其指訴為認定依據云云。本院認為，就抗告人所稱受處分人民與執行公務之
      警員，訴訟上應處於平等地位，乃是現代民主社會之基本原理，應予贊同。而
      原審及本院採信證人周政宏警員之證詞，並非因為其警員身分比平民百姓有何
      優越之處；而是因為警員周政宏本身直接見聞抗告人闖紅燈之事實經過，對事
      實最為明瞭，又經以行政及刑事責任擔保其真實性，且舉發當時所記載違規人
      之特徵又與事實相符等等各項因素，綜合認定其證言為可採信。至於舉發警員
      之身分，與刑事訴訟法中告訴人地位不相同，不能以告訴人指訴之證據力相比
      擬。闖紅燈之違規過程，僅約數秒鐘，稍縱即逝，若來得及拍照固然最好，可
      免去不必要的爭議；但是若來不及拍照，此項短暫之事實經過，除全程目睹之
      警員可資證明外，難有其他輔佐證據。抗告意旨認為無補強證據即不得採信云
      云，亦無理由。
（四）本件抗告人就所稱執勤員警之舉發有誤乙節，並未提出確實證據以供調查；且
      未提出任何相關證據，足資證明值勤員警確有捏造事實違法取締之情事。而另
      一方面，已有警員周政宏與事實相符之證詞，足資證明抗告人駕車闖越紅燈，
      並拒絕停車接受稽查而逃逸。參照前揭交通案件舉證責任之分配，抗告人一方
      應受敗訴責任。原裁定機關適用道路交通管理處罰條例第五十三條第一項、第
      六十三條第一項規定，而裁處異議人罰鍰新台幣四千八百元，並記違規點數四
      點，尚屬正確。原審認為本件異議無理由，予以駁回，亦無不妥。抗告人之抗
      告，為無理由，應予駁回。
四、據上論結，應依道路交通案件處理辦法第二十六條，刑事訴訟法第四百十二條，
    裁定如主文。
中    華    民    國      九十      年      十一      月      三十      日
      臺灣高等法院臺南分院刑事第四庭
                                      審判長法官  陳    義    仲
                                            法官  徐    財    福
                                            法官  蔡    崇    義
右正本證明與原本無異。
不得再抗告。
                                      法院書記官  李    育    儒
中    華    民    國      九十      年      十二      月        三      日


司法院資訊處製作；財團法人民間司法改革基金會備份。
